【裁判字號】    99,交易,95
【裁判日期】    990331
【裁判案由】    過失傷害
【裁判全文】
臺灣臺中地方法院刑事判決              99年度交易字第95號
公  訴  人  臺灣臺中地方法院檢察署檢察官
被      告  甲○○○
上列被告因過失傷害案件，經檢察官提起公訴（98年度偵字第
28952號），本院判決如下：
    主    文
甲○○○犯過失傷害罪，處拘役肆拾日，如易科罰金，以新臺幣
壹仟元折算壹日。
    犯罪事實及理由
一、甲○○○於民國98年5月8日上午9時55分許，行經臺中縣太
    平市○○路436巷口時，本應注意在設有行人穿越道100公尺
    之路段內，行人於穿越道路時應經由行人穿越道，且依當時
    天候晴，日間有自然光線，柏油路面、無障礙物，視距良好
    ，並無不能注意之情事，因急欲追趕清潔車，未由行人穿越
    道穿越道路，貿然往上開路段振福路361巷方向快步由東向
    西斜向橫越臺中縣太平市○○路○○道穿越通過上開路口，
    適有乙○○騎乘車牌號碼M3U-086號重型機車，沿前開振福
    路由北往南方向直行至與振福路361巷之交岔路口處時，亦
    疏未注意前方路口行人之動態而閃避不及，致機車重心不穩
    人車倒地，乙○○因此受有右手肘鈍挫傷、右膝挫傷併十字
    韌帶挫傷之傷害。甲○○○於肇事後，向據報前往現場處理
    之員警告知肇事經過情形，坦承為肇事人，自首而接受裁判
    。
二、本案檢察官、被告甲○○○未就卷內證據資料之證據能力有
    所爭執，且迄於言詞辯論終結前，均未主張有刑事訴訟法第
    159條第1項不得為證據之情形，是應認已同意卷內證據均得
    作為證據，且經本院審酌後，認無不適當之情形，應認本案
    調查之卷內證據均有證據能力，合先敘明。
三、前揭犯罪事實，業據被告甲○○○坦承不諱，核與證人即告
    訴人乙○○於偵訊及本院審理時之證述情節相符，並有國軍
    臺中總醫院附設民眾診療服務處診斷證明書2紙、告訴人受
    傷照片3幀、臺中縣警察局道路交通事故初步分析研判表、
    道路交通事故現場圖、道路交通事故調查報告表（一）、（
    二）、臺中縣警察局道路交通事故肇事人自首情形紀錄表1
    份、現場照片18幀、肇事路口監視錄影光碟1片及翻拍照片3
    幀附卷可稽。
四、按行人穿越道路，應依下列規定，在設有行人穿越道者，必
    須經由行人穿越道穿越，不得在其100公尺範圍內穿越道路
    ，道路交通安全規則第134條第1款訂有明文，被告係屬行人
    ，對此自有注意之義務。
(一)本件車禍發生當時天候晴，日間有自然光線，柏油路面、無
    障礙物，視距良好，良好等情，此有前揭道路交通事故調查
    報告表在卷可稽，而該路口設有行人穿越道，此亦有揭現場
    照片可稽，被告對此自應有認識，且並無不能注意之情事，
    詎被告竟仍逕行未由行人穿越道穿越道路，被告顯已違背上
    揭注意義務甚明。
(二)按被告所違反之前揭交通安全規則之目的，係為避免行人與
    行進中之車輛發生事故，此除保障行人之安全，亦為維持車
    輛之行進，以達交通運輸之目的，蓋苟要求駕駛人於所有路
    段均需為防行人穿越而保持隨時得煞停之狀態，則必將減緩
    行車之時速，影響道路之合理使用，查機車騎士行進間遇違
    規穿越馬路之行人後緊急煞車，致機車閃避而發生受傷結果
    ，依一般行車經驗，該結果之發生非基於反常之因果歷程，
    告訴人前揭受傷結果的發生與被告前揭注意義務之違反，具
    相當因果關係，堪可認定。
(三)按汽車（含機器腳踏車）行駛時，駕駛人應注意車前狀況，
    並隨時採取必要之安全措施，道路交通安全規則第94條第3
    項定有明文。本案告訴人於前揭時地駕車本應注意上揭規定
    ，而本案事故地點即臺中縣太平市○○路係筆直而開闊之路
    段，且該路口長寬約10.8乘以6.7公尺，此有前揭事故現場
    圖及現場相片可稽，參酌證人即告訴人乙○○於本院證稱:
    「我在進入路口的斑馬線前約15到20公尺就看到被告在路口
    左右張望，我想說他有有左右張望，應該有看到我，所以我
    就繼續前進，等我到達路口時我突然看到一個影子閃過來我
    就煞車，但後來還是如剛才影片所示」、「(問:你看到被告
    在乙處後，還有無留意他行進的動態？)沒有特別留意，就
    看正前方就騎過去，沒有留意到被告小跑步過來」等語，已
    足認告訴人乙○○於發現被告後並未注意該車前行人之狀況
    ，採取必要之安全措施，是告訴人乙○○亦有疏未注意車前
    狀況之過失，亦堪認定，而與被告上開過失行為，併合為本
    件肇事之原因，惟被告之過失責任仍不得因之解免，併此敘
    明。
(四)綜上所述，本案事證明確，被告犯行堪以認定。
五、核被告所為，係犯刑法第284條第1項前段之過失傷害罪。被
    告於肇事後犯罪未發覺前，向到場處理事故之員警陳明自己
    係肇事者及陳述肇事經過，有前揭臺中縣警察局道路交通事
    故肇事人自首情形紀錄表1份在卷可稽，被告係對於未發覺
    之罪自首而接受裁判，爰依刑法第62條前段之規定減輕其刑
    。爰審酌被告素行尚佳，此有台灣高等法院被告全國前案紀
    錄表一份在卷可稽，告訴人所受傷勢非重，被告犯罪後坦承
    犯行，告訴人亦與有過失，犯罪後未能與告訴人和解等一切
    情狀，量處如主文所示之刑，並諭知易科罰金之折算標準。
據上論斷，應依刑事訴訟法第299條第1項前段，刑法第284條第1
項前段、第62條前段、第41條第1項前段，刑法施行法第1條之1
，判決如主文。
中    華    民    國    99    年    3     月    31    日
                    交通法庭  法  官   郭書豪
以上正本證明與原本無異。
如不服本判決應於收受判決後10日內向本院提出上訴書狀，並應
敘述具體理由；其未敘述上訴理由者，應於上訴期間屆滿後20日
內向本院補提理由書（均須按他造當事人之人數附繕本）「切勿
逕送上級法院」。
                              書記官   陳美虹
中    華    民    國    99    年    3     月    31    日
附錄論罪科刑法條
中華民國刑法第284條
（過失傷害罪）
因過失傷害人者，處 6 月以下有期徒刑、拘役或 5 百元以下罰
金，致重傷者，處1年以下有期徒刑、拘役或5百元以下罰金。
從事業務之人，因業務上之過失傷害人者，處 1 年以下有期徒刑
、拘役或1 千元以下罰金，致重傷者，處 3 年以下有期徒刑、
拘役或2千元以下罰金。

司法院資訊處製作；財團法人民間司法改革基金會備份。
